【裁判字號】    89,訴,2262
【裁判日期】    900119
【裁判案由】    偽造文書等
【裁判全文】
臺灣板橋地方法院刑事判決                        八十九年度訴字第二二六二號
    公  訴  人  臺灣板橋地方法院檢察署檢察官
    被      告  乙○○
右列被告因偽造文書等案件，經檢察官提起公訴（八十九年度偵字第一四五六六號）
，本院判決如左：
    主  文
乙○○無罪。
    理  由
一、公訴意旨略以：被告乙○○係高韻實業公司經理，於不詳時地，以不詳之方法取
    得甲○○之國民身份證影本後，明知其未取得包女之同意，授權辦理行動電話，
    竟於民國（下同）八十八年十一月二十二日，意圖為自己不法之所有，並基於偽
    造私文書之犯意，持甲○○之身分證影本，向位於台北縣新莊市○○街六十號之
    王冠通訊行，申辦中華電信股份有限公司（下稱中華電信公司）行動電話，並在
    中華電信公司新莊營運處行動電話業務申請書上，偽簽甲○○之署押，交給承辦
    之職員黃雅莉，行使偽造文書，申請「0000000000」號之行動電話門
    號，使黃雅莉陷於錯誤，而將上開號碼之ＩＣ卡交付予被告乙○○，足以生損害
    於甲○○；嗣於八十八年十一月二十八日下午，甲○○收受中華電信公司之行動
    電話門號租用確認通知單時，始查知上情。因認被告涉犯刑法第二百十條之偽造
    文書、第二百十六條、第二百十條之行使偽造之私文書及同法第三百三十九條第
    一項之詐欺取財罪嫌云云。
二、本件公訴人認被告乙○○涉犯前揭罪嫌，無非係以右揭事實業據被害人甲○○指
    述綦詳，核與證人即被告所任職公司業務員余家龍及王冠通訊行受理甲○○申請
    書業務之職員黃雅莉證述情節相符，參以申請書上所留之聯絡電話「00000
    000」係屬空號，若係被告照原件重填，何以原申請人留下空號，益證被告所
    言不實。被告對於如何取得甲○○之身分證影本交代不清，亦無從提出得到當事
    人同意之證明，對於申請書，顯係無權制作為其主要論據。訊據被告乙○○坦承
    填寫申請書一情不諱，惟堅決否認有偽造文書之犯行，辯稱：伊公司與王冠通訊
    行配合做促銷活動，只要購買公司鏡架，就由王冠通訊行贈送大哥大門號，甲○
    ○之身分證影本應係來購買鏡架之人所留，該甲○○之申請書乃係王冠通訊行通
    知伊原申請書字跡太潦草，伊係照原申請書再重填一遍，伊公司每天都要辦理好
    幾十份申請書作業，所以伊並未確認甲○○是否確實要申請大哥大門號等語。
三、按犯罪事實應依證據認定之，無證據不得推定其犯罪事實，又不能證明被告犯罪
    者，應諭知無罪之判決，刑事訴訟法第一百五十四條、第三百零一條第一項定有
    明文。所謂認定犯罪事實之證據，係指足以認定被告確有犯罪行為之積極證據而
    言，該項證據自須適合於被告犯罪事實認定，始得採為斷罪資料。又苟未能發現
    相當證據，或證據不足以證明，自不能以推測或擬制之方法，以為裁判基礎，亦
    分別有最高法院二十九年度上字第三一０五號及同院四十年度台上字第八六號判
    例意旨可資參照。又最高法院八十六年度台上字第一六四一號判決，亦明確指出
    ：「刑事訴訟法第二百九十九條第一項所謂『被告犯罪已經證明』，顯與同法第
    二百五十一條第一項所謂『證據足認被告有犯罪嫌疑』有所不同，必須法院於審
    判上採納證據認定被告之犯罪事實，其證據確係存在而無瑕疵，適合而能就犯罪
    為具體之證明，其證明力已達於一般人均無所懷疑，而確信為真實之程度，始足
    當之；倘若證據不存在或尚有瑕疵，或與犯罪事實之認定不相當，或其證明力尚
    未達到足以使人確信為真實之程度，而有合理之懷疑存在時，縱令難謂證據不足
    以認被告有犯罪嫌疑，尚不能遽謂『被告犯罪已經證明』」。
四、經查：
 （一）本件證人黃雅莉於偵查中固證稱：「（乙○○至你公司申請時，於申請書上
       代甲○○簽名你是否知道？）我不知道，他拿給我申請書時均已填好資料」
       ，「（申請後電話ＩＣ卡是否交由他本人帶回？）是的」，「（身分證由何
       人交給你？）被告」，「（申請書由被告交付？）是‧‧‧」，「（被告說
       原本資料太草，後來重新填寫？）沒有，被告拿給我就是這樣」，「（除交
       付申請書外，被告尚有何動作？）拿甲○○的身份證影本給我核對，影本就
       連同申請書送件」（見偵查卷第五頁、第二十九頁及第四十五頁）。惟證人
       即被告任職公司之業務員余家龍於檢察官偵查中係證稱：「（身份證影本來
        源？）由下游之眼鏡行提供給電信行，因為要配眼鏡的客戶，在眼鏡行填好
        資料，由快遞公司送給通信行，我們公司實際上沒有經辦行動電話業務」，
        「（為何乙○○填寫申請行動電話申請書？）不清楚，正常流程應該是我們
        將申請書給眼鏡行，公司不負責申請」（見偵查卷第三十九頁），故證人黃
        雅莉就甲○○申請書送件處理經過，與前開證人余家龍所述之申辦正常流程
        係由快遞公司送件之情節，已有未合，能否遽予採信，本堪質疑。互核被告
        乙○○陳述：「（該張電話ＩＣ卡交由何人？）‧‧‧申請回來該電話ＩＣ
        卡我不知道拿給何人」，「（為何該張申請書是你填寫？）通訊行打電話給
        我說，這張單子不行，我就照這張單子填寫」，「（什麼單子？）就是這張
        申請書，他寫的很草，所以我重新填寫」，與證人黃雅莉所言，亦未盡相符
        ，而證人黃雅莉證詞與被告供述二者在證據價值的衡量上，於均無其他佐證
        之情況下，自不能遽認證人黃雅莉陳述為真實，而逕採為被告不利之事證。
  （二）又以證人即被告任職公司之業務員余家龍前述證詞，參酌證人即王冠通訊行
        職員黃雅莉於檢察官偵查中證述：「（作業流程？）有些是用快遞寄的，剛
        好有兩張是由我簽收辦理」（見偵查卷第四十五頁），及被告乙○○於偵審
        中陳稱：「（你為何有甲○○身分證影本？）‧‧‧因我是該公司經理，我
        公司與王冠通信行配合做促銷活動，只要購買我公司之鏡架，就由王冠通信
        行贈送大哥大門號，所以甲○○之身分證影本可能就是來購買鏡架之人所留
        」，「（那申請書是何人所填？客戶簽章是何人所簽？）是我代填，簽名亦
        是我代簽」，「（身分證來源？）各眼鏡行向客戶收取身分證後，透過快遞
        公司才給我們」，「（申請書應由何人填寫？）眼鏡行填好之後，直接交給
        資訊行」，「（為何該張申請書是你填寫？）通訊行打電話給我說這單子不
        行，我就照這張單子填寫」，「（什麼單子？）就是這張申請書，他寫的很
        草，所以我重新填寫」（見偵查卷第三頁、第二十九頁及第四十二頁），「
        我們公司跟王冠通訊行有業務關係，資料是眼鏡行送去通訊行，資料有誤，
        通訊行才叫我去補簽」等語（見本院九十年一月八日審判筆錄）互核以觀，
        渠等間申辦行動電話之作業流程，應係由被告所任職之公司提供門號申請書
        予下游眼鏡行，於各該眼鏡行購買鏡架之客戶提出申請書併附身分證影本後
        ，由快遞公司將申請書送王冠通訊行辦理，若王冠通訊行所收受之申請書資
        料有誤，始由通訊行通知被告公司處理。又徵諸被告係長期與通訊行業務配
        合，其熟知行動電話門號申辦過程中，電信公司須向用戶確認之程序，若假
        冒他人名義申辦，在確認程序中即為電信公司及被冒用人查獲。據此分析，
        被告於本院審理時供述其每天有好幾十份申請書送件，以此龐大之業務量，
        未能一一確認各該申請人是否果真有申辦大哥大門號之真意，是其無法得知
        甲○○是否真的要辦理行動電話，並非無據，其實乏冒用他人名義申請行動
        電話門號使用藉此謀詐取不法利益之動機，縱使認定該甲○○之行動電話申
        請書係由被告所重新填具，被告是否有偽造文書及行使之犯罪故意，亦有疑
        問。
  （三）至於被害人甲○○於偵查中固指稱：「（請詳述前述案件有關內容？）我於
        八十八年十一月二十八日下午十四時左右，於我住處信箱接獲中華電信所寄
        之該公司0000000000門號租用確認通知單，因我並未向該公司申
        請該門號使用，我立即聯絡中華電信公司人員，請求予以停止該門號」，「
        （身分證有無遺失過？）沒有」，「（有何補充？）我們公司辦理行動電話
        資料交給台灣大哥大外包人員，資料應該是這樣流失」（見偵查卷第九頁、
        第三十五頁），惟其身分證資料流失後，是否即為被告所利用，或係他人持
        以轉交予不知情被告代辦行動電話，因均有此可能性存在，本院自不能以甲
        ○○之陳述，遽行推論被告係故意利用被害人甲○○身分證影本外流之機會
        ，持以偽造甲○○行動電話申請書。而公訴意旨認參核申請書上所留之聯絡
        電話「00000000」係屬空號，有中華電信公司北區電信分公司木柵
        服務中心函附卷可稽，若係被告照原件重填，何以原申請人留下空號，以此
        證明被告所言不實。惟查，若依前述正常申辦流程，被告依照原件所留聯絡
        電話復填入申請書內，在原申請人係屬不明而無從追查之情形下，該原申請
        人，何以留下「空號」，實非被告所能處理；且聯絡號碼是否為「空號」，
        與被告是否真係照原件重填或冒用甲○○名義申請大哥大門號，並無邏輯上
        必然或非然之關係，亦不得執此引為不利被告推斷之憑據。是公訴人上開認
        定，容屬誤會。
  （四）綜上說明，依檢察官所提事證並不足以證明被告有何公訴意旨指稱之偽造私
        文書犯行，被告辯稱伊公司與王冠通訊行配合做促銷活動，只要購買公司鏡
        架，就由王冠通訊行贈送大哥大門號，甲○○之身分證影本應係來購買鏡架
        之人所留，該甲○○之申請書乃係王冠通訊行通知伊原申請書字跡太潦草，
        伊係照原申請書再重填一遍，伊公司每天都要辦理好幾十份申請書作業，所
        以伊並未確認甲○○是否確實要申請大哥大門號乙節，又非無據，本院復查
        無積極證據足資認定被告犯罪，揆諸首揭說明，爰依法諭知其無罪之判決。
        至於甲○○申請書上偽造之署押二枚，本件既為無罪之判決，依從刑附屬於
        主刑之原則，本院爰就該署押不於主文內併為宣告沒收之諭知，應由公訴人
        另行依法處理，附此敘明。
據上論斷，應依刑事訴訟法第三百零一條第一項，判決如主文。
本案經檢察官壽勤偉到庭執行職務。
中      華      民      國      九十      年      一    月      十九    日
                                  臺灣板橋地方法院刑事第四庭
                                          法  官  陳  恆  寬
右正本證明與原本無異。
如不服本判決，應於判決送達後十日內，向本院提出上訴狀。
                                          書記官  葉  瑩  庭
中      華      民      國      九十      年      一    月      二十    日


司法院資訊處製作；財團法人民間司法改革基金會備份。
